臺灣宜蘭地方法院刑事判決　　　　　　　 96年度重訴字第4號
公　訴　人　臺灣宜蘭地方法院檢察署檢察官
被　　　告　甲○○
　　　　　　　　　　（現在臺灣宜蘭看守所羈押中）
指定辯護人　陳為祥律師
被　　　告　乙○○
　　　　　　　　　　（現在臺灣宜蘭看守所羈押中）
指定辯護人　本院公設辯護人丁○○
上列被告因殺人案件，經檢察官提起公訴（96年度偵字第549、
661號），本院判決如下：
    主  文
甲○○共同殺人，處有期徒刑拾伍年，附表所示之物均沒收之。
乙○○共同殺人，處有期徒刑拾肆年，附表編號二至八所示之物
均沒收之。
    事  實
一、甲○○、乙○○共同居住在宜蘭縣三星鄉○○路32號居所，
    丙○○住在上開居所旁之矮房子，3人平日共同生活，因丙○○未負擔電費，且曾毀損乙○○之桌子未賠償，致與由甲○○、乙○○2人生有嫌隙。乙○○與丙○○於民國96年1月
    28日上午，先在丙○○上開矮房子內共同飲酒，甲○○於同
    日下午1時許亦至該處參與共同飲酒，隨後3人再移至上開三
    星鄉○○路32號居所客廳繼續飲酒，至同日晚間，因甲○○
    提及丙○○之前允諾幫甲○○負擔其母修墳之費用新台幣（
    下同）3萬元，遭丙○○當場拒絕，甲○○復要求丙○○向
    其祖先牌位致歉，丙○○拒絕，並回稱：「公媽撒小... 希
    罕嗎... （台語，意為甲○○的祖先牌位算什麼）」等語，
    致甲○○恨惡至極，遂基於殺人之犯意，先至其房間取出西
    瓜刀1把，欲砍殺丙○○，乙○○將西瓜刀奪下折斷後。旋3
    人又因丙○○平日未負擔電費及賠償毀損乙○○之桌子費用
    等事起口角，甲○○與乙○○惱怒之下，即基於殺人之犯意
    聯絡，在上開客廳內，甲○○、乙○○2人先共同徒手毆打
    丙○○，並以腳部踹丙○○後，甲○○再持客廳內圓形鐵椅
    攻擊丙○○後，甲○○再取出木棍2支，由甲○○持中木棍
    （附表編號3、長度84公分）、乙○○持長木棍（附表編號2
    、長度121公分），甲○○站立於乙○○右側，共同敲打丙○○之頭部，致丙○○血跡四濺，不斷求饒，始暫為停手，
    由乙○○將甲○○手持之木棍取走，連同其手持之木棍置於
    其臥室內。甲○○與乙○○再共同將丙○○自客廳沿走廊拖
    至廚房門外處，途中由甲○○先後持鐵鎚、短棍（附表編號
    4、長度係75公分）、菜刀攻擊丙○○，致丙○○至此頭部
    受有刀傷5處、挫裂傷3處、挫傷1處、上顎骨齒槽骨碎脫、
    門齒掉落、上、下唇分別有大片挫傷、右頸部挫傷、胸骨骨
    折、4肢受有刀傷2處、穿刺傷1處等傷害。甲○○、邱秋枝2
    人將丙○○拖至屋外水溝處後，見丙○○僅一息尚存，而當
    日寒流來襲，氣溫甚低，甲○○表示：「丙○○這個人沒有
    用，萬一給他活的話，會找別人來打我們2人」等語，乃囑
    乙○○將丙○○上衣掀起，並將其褲子褪至腳踝，而以水桶
    盛裝冷水，潑灑至丙○○全身後，甲○○與乙○○將丙○○
    棄之不顧，逕自入屋休息。因丙○○體形瘦弱，營養狀態不
    良，有腎衰竭、肝衰竭，併有腹水及下肢慢性病之水腫，且
    因肝腎衰竭已達凝血不全之程度，又因飲酒達高度酩酊醉意
    ，加以前述全身切割傷、穿刺及鈍挫傷，終因出血性休克及
    中毒性休克死亡。嗣於翌日即96年1月29日上午7時許，丙○○之叔叔陳仁祥發現丙○○死亡，報警後循線查獲，並於上
    開住處扣得木棍3支、菜刀1把、西瓜刀1把、鐵鎚1支等物。
二、案經宜蘭縣警察局三星分局報請臺灣宜蘭地方法院檢察署檢
    察官偵查起訴。
    理  由
甲、程序部分：按被告以外之人於審判外之言詞或書面陳述，除
    法律有規定者外，不得作為證據，刑事訴訟法第159條第1項
    定有明文。本件(1)被告甲○○部分，關於共同被告乙○○於
    警訊中就被告甲○○之陳述部分，(2)被告乙○○部分，關於
    共同被告甲○○於第2、3、4次警訊中就被告乙○○之陳述
    部分，(3)被告甲○○、乙○○之部分，關於警員戊○○於勘
    查現場後，依現場證據所為之研判（即宜蘭縣警察局96年3
    月1日警鑑字第0961101749號函檢送之現場勘查報告第13點
    現場研判部分【勘查報告第14至16頁】），係被告以外之人
    於審判外之言詞陳述，為傳聞證據。被告之辯護人就上開供
    述之證據能力於本院準備及審理程序中均提出爭執，復查無
    得例外取得證據能力之法律依據，應認無證據能力，不得採
    為認定被告有罪之證據。
乙、實體部分：
一、訊據被告甲○○、乙○○於警、偵訊中固坦承96年1月28日
    晚間與被害人丙○○飲酒後，因口角糾紛而發生爭吵，被害
    人並於被告甲○○要求向其祖先牌位道歉時，被害人拒絕，
    並回稱「公媽撒小... 希罕嗎... 」等語，被告甲○○、乙○○2人在客廳內以拳頭及腳部共同毆打被害人後，再將被
    害人拖至屋外水溝處，由被告乙○○將被害人上衣掀起，並
    將其褲子褪至腳踝，而以水桶盛裝冷水，潑3、4桶至被害人
    全身等情不諱，惟均矢口否認有殺人犯行，(1)被告乙○○辯
    稱：因為丙○○勞保領到8萬元，丙○○答應給伊3萬元去修
    伊母親的墳墓，喝酒的時候乙○○說丙○○都在說謊，要求
    丙○○拿出3萬元給伊，及之前弄壞乙○○桌子的3百元賠償
    ，由於丙○○錢都寄給別人，乙○○才生氣，伊用手打丙○○，乙○○用腳踢，伊再去房間拿西瓜刀出來，乙○○把西
    瓜刀拿走折斷，是乙○○將丙○○拖到外面，及把丙○○的
    衣服脫掉，水也是乙○○潑的，伊雖然有拿刀、棍子、鐵鎚
    ，但都被乙○○拿走，伊沒有持那些工具打丙○○云云（參
    見本院卷第8、9頁96年4月13日訊問筆錄、第34頁96年5月24
    日準備程序筆錄）；(2)被告乙○○辯稱：因為丙○○都把伊
    東西破壞，當天丙○○有喝酒，然後丙○○跟甲○○吵架，
    丙○○有答應甲○○3萬元修墓，但是丙○○沒有拿出來，
    而且丙○○也沒有拿電費出來，之後伊和甲○○打丙○○，
    伊打丙○○巴掌，甲○○拿西瓜刀出來後被伊搶下，之後甲○○去拿木棍1支小的、1支大的，棍子也都被伊搶下，是伊
    把丙○○拖到外面，甲○○去拿菜刀，菜刀也被伊收起來，
    甲○○之後有去拿鐵鎚，鐵鎚也被伊收起來，丙○○身上的
    刀傷是誰砍的伊不知道，之後甲○○說丙○○這個人沒有用
    ，萬一給他活的話，他會叫別人來打他們2個，甲○○叫伊
    脫丙○○的衣服，伊有潑丙○○的水，目的是要讓丙○○醒
    過來云云（參見本院卷第10頁96年4月13日訊問筆錄）。經
    查：
  (一)被害人於96年1月29日上午7時許，為陳仁祥（參見宜蘭縣警
    察局三星分局警星偵字第0966100215號卷第18至20頁）發現
    倒臥死亡於宜蘭縣三星鄉○○路32號廚房外庭院水溝處，有
    證人陳仁祥於警訊中證述可參，並經臺灣宜蘭地方法院檢察
    署檢察官督同法醫師相驗屬實，製有勘驗筆錄、驗斷書、相
    驗屍體證明書等件在卷可稽。而被害人再經解剖鑑定後，依
    法務部法醫研究所（96）醫鑑字第0961100188號鑑定書（96
    年度相字第26號卷第50至60頁，下稱法醫研究所鑑定書）所
    載，被害人「外觀體形及營養狀況瘦弱狀」，其外傷部分，
    (1)就頭部部分，於右上額、右眼下方、右眼鼻樑右側、右眼
    鼻樑右緣、右耳下方耳垂各有1處刀傷，於鼻樑上方、右臉
    頰、下巴約離足底143公分處各有挫裂傷、下顎下巴有挫傷
    ，上齒槽有門齒掉落，右第1、2大臼齒移動及局部脫離，上
    、下唇分別有大片挫傷。上顎骨齒槽骨有碎脫狀。(2)就頸部
    部分，右頸部之頸部血管有挫傷出血於深、淺頸肌層。(3)就
    胸部部分，左、右側分別在6、7及7、8間有出血，胸骨前、
    後組織間出血明顯，胸骨體第3、4間橫向骨折。(4)就四肢與
    軀幹部分，右手背位第2至第5手指伸展肌有切割傷致第3、4
    指伸指肌斷離、右手背只間有淺切割傷，位左手掌骨背側有
    穿刺傷，傷及掌骨（參見法醫究所鑑定書第4至5頁）。關於
    被害人之死亡經過及死因之看法，認「經解剖發現腎臟有明
    顯腎絲球膠原化達腎衰竭之程度，肝臟有豆蔻肝狀，以上達
    肝腎衰竭併有腹水及下肢慢性病之水腫。由病理組織切片研
    判陳員生前已達無法正常思考狀況。」、「死者體液再經毒
    物檢驗發現有高濃度酒精乙醇濃度（血中371mg/dl；尿中39
    5mg/dl）已達高度酩酊醉意。」、「死者外傷至少有6處切
    割傷、輕切傷1處及1處穿刺傷，雖大多為表淺，可為非致命
    傷，加諸多處頭部、臉、下巴挫裂達上、下齒槽等多處出血
    致最後仍達出血性休克狀態。死者生前有肝腎衰竭已達生前
    凝血功能不全之程度。」、「死者之死亡機轉為出血性休克
    及中毒性休克，死亡原因為生前患有肝腎衰竭、代謝性休克
    併腹水並再飲用酒精性飲料達高度酩酊醉意，再致全身切割
    、穿刺傷及鈍挫傷，最後因出血性休克及中毒性休克而死亡
    。死亡方式研判仍為『他為』。惟他為之致死相關因果關係
    可較輕些」。是被害人死亡之原因，除因其生前喝酒致高度
    酩酊酒醉之情形，並因全身切割、穿刺及鈍挫傷，導致被害
    人因出血性休克及中毒性休克而死亡。
  (二)被害人死亡後，經宜蘭縣警察局員警至現場勘查蒐證，製有
    勘查報告乙份，此有宜蘭縣警察局96年3月1日警鑑字第0961
    10740號函檢送之現場勘查報告在卷可稽。且自現場扣得沾
    有血跡之長棍（取自乙○○臥房門後）、中棍（取自乙○○
    臥房門後）、短棍（取自上開住處廚房外庭院角落處）、圓
    形鐵椅、黃色水桶、菜刀（取自乙○○臥房內）、斷為3截
    之西瓜刀（取自上開住處前庭園內）、鐵鎚（取自廚房木櫃
    內），再經警採取上開菜刀、木棍、鐵鎚上血跡、客廳地板
    血跡，及染有血跡之被告甲○○西裝外套、襯衫、被告乙○○黑色長褲，與被害人血跡送鑑定後，被告甲○○西裝外套
    、襯衫之血跡與被害人DNA-STR型別相符；菜刀、鐵鎚、客
    廳地板血跡與被害人DNA-STR型別相符；木棍血跡DNA-STR型
    別檢測結果為混合型，不排除血跡DNA混有被害人與被告甲○○DNA，此有內政部警政署刑事警察局96年3月29 日刑醫
    字第0960024054號鑑驗書在卷可參（參見本院卷第24頁）。
  (三)依前開現場勘查報告所示，案發後經勘查被告2人之衣物，
    被告甲○○衣物沾血情形為：「(1)藍色西裝包括領口、左肩
    、右前胸、右手肘、右前臂、左前臂等處以血跡測試劑測試
    呈現血液反應。另左上臂後緣距後領口下緣18公分～25公分
    之間、距衣物中心15公分～40公分之區域出現50滴左右、直
    徑約1～4mm之中速噴濺血跡。」、「(2)白色襯衫領口至胸前
    下緣（由上第一顆鈕釦至第四顆之間）有明顯中速噴濺血跡
    及擦拭血跡。雙袖口有明顯浸染血跡。」、「(3)花格子襯衫
    、白色內衣、灰色內衣等三件雙袖口處均有明顯浸染血跡。
    」、「(4)藍深色西裝褲左、右小腿及左口袋下緣等處均以血
    跡測試劑測試呈現血跡反應。」、「(5)藍色脫鞋左、右後腳
    根及鞋底等處以血跡測試劑呈現血跡反應，」。而被告乙○○衣物沾血情形為：「(1)米灰色外套左胸前MARK標記上緣及
    右口袋內有血跡反應。」、「(2)黑色運動長褲左小腿有10滴
    左右、直徑約1～4mm的中速噴濺血跡。另左大腿內側有血跡
    反應。」、「(3)深色休閒鞋左腳底前緣有血跡反應。」（參
    見現場勘查報告4至6頁、勘查報告所附照片編號75至117頁
    ）。顯示被告甲○○、乙○○所穿衣物前身均有血跡噴濺沾
    染痕跡，尤以被告甲○○所著西裝左上臂後緣有多處中速血
    跡噴濺痕。依現場勘查報告所載案發客廳內之血跡分佈及重
    建情形所載：「客廳內祖先牌位前地板有擦拭過痕跡，大量
    噴濺血跡位於客廳左側隔間木板上，另客廳內緣靠近甲○○
    隔間木板及房門暨客廳門內緣地板上均留有拋甩型態血跡，
    以客廳內右前牆角作為血跡定位座標原點（X，Y，Z），其
    中座標X係牆角往神明桌方向距離，座標Y為牆角往客廳右側
    走道方向，座標Z（勘查報告誤載為Y）為牆角距地面高度。
    」、「(1)血跡編號1，座標（355,0,15），為近圓形血跡噴
    濺痕，因數量相當多應為血源位置，即相當於死者頭部傷口
    高度。」、「(2)血跡編號2及編號3，座標分別為（290,0,55
    ）、（313,0,15），為橢圓形（驚嘆號狀）血跡噴濺痕，方
    向由血源朝左上約20度～50度間，數量多而連續，應為站立
    於血源同側方向，敲擊死者頭部傷口所致。」、「(3)血跡編
    號4，座標（300,0,145），為為橢圓形（驚嘆號狀）血跡噴
    濺痕，方向由血源朝左上（面對血源）約65度，數量較少為
    獨立，應為站立於血源不同側方向，以木棍敲擊死者頭部傷
    口後往上揮動沾血木棍拋甩所致。」、「(4)血跡編號5，座
    標（365,0,45），為近同心圓血跡噴濺痕，應為另一血源高
    度，敲擊死者頭部以上傷口如死者起手抵抗所致。」、「(5)
    血跡編號6、編號7、編號8及編號9，座標分別為（380,0,10
    5）、（390,0,80）、（450,0,160）及（470,0,130），橢
    圓形（驚嘆號狀）血跡噴濺型態，方向由血源朝右上約25度
    ～70度間，數量相當多，應為站立於同側方向，敲擊死者頭
    部傷口所致。」、「(6)血跡編號10。座標（480,0.150），
    係單純指示血跡編號11血跡甩痕方向。」、「(7)血跡編號11
    ，座標（490,30,160），拋甩造成近圓形血跡噴濺型態，數
    量較少而獨立，應站立於血源不同側方向，由上往死者頭部
    傷口敲及時揮動沾血木棍，血液拋向垂直揮擊方向隔間版所
    致。」、「(8)血跡編號12，座標（490,230,140），拋甩（
    驚嘆號）血跡噴濺型態，方向由血源朝右後約70度間，數量
    較少而獨立，應為站立於血源同側方向，以木棍敲擊死者頭
    部傷口後於身後揮動沾血木棍拋甩所致。」、「(9)血跡編號
    13、14及15，座標分別為（50,150.0）（50,170,0）及（70
    ,168,0），拋甩（驚嘆號）血跡噴濺型態，方向由血源左後
    方約15度左右，數量較少而獨立，應為站立於血源同側方向
    ，以木棍敲擊死者頭部傷口後向身後揮動沾血木棍拋甩所致
    。」、「(10)依據編號4及編號11血跡拋甩位置及長、中棍長
    度，推判兩個攻擊死者可能位置A及B，其中A座標（210,80,
    0）與X座標線夾15度方向，距血源位置有160公分及座標（
    390,120,0）與X座標線夾114度方向，距血源位置有130公分
    。」（參見現場勘查報告第7至10頁、第二份刑案現場圖、
    現場勘查報所附照片編號137至編號176）。復據採證警員戊○○依現場血跡噴濺痕位置施以模擬實驗，顯示被害人遭上
    開A、B座標位置攻擊所致，於B座標用力敲擊時，位於A座標
    位置者前身尤其左手臂及左小腿外側，會發現大量噴濺血跡
    ，而此現象在單獨1人敲擊血源時並未發現（參見現場勘查
    報告第10至12頁）。而證人戊○○於本院審理結證稱：伊於
    96年1月30日到現場勘察，於96年1月31日現場複勘進行血跡
    重建。從客廳現場血跡噴濺痕研判，可以知道是從2個不同
    方向攻擊所造成，2個不同攻擊點是在勘查報告第2份現場圖
    ，A是代表甲○○，B是代表乙○○，血跡包括2、3 、8、9
    、13、14、15，是乙○○敲擊死者產生的血跡噴濺痕，另外
    A的部分包括編號4、8、9、12，是由甲○○敲擊死者的血跡
    噴濺痕，其中B(8)、B(9)應更正為A(8)、A(9)，這是伊依照現場
    的血跡畫出來的，虛線是棍棒敲擊的方向，箭號是血跡噴濺
    的方向，中間有2點的虛線是代表乙○○棍棒拋甩的痕跡，
    一般虛線的是代表甲○○的部分，為了確認研判無誤，一方
    面從血跡重建得知，另一方面從被告衣服上面的血跡研判，
    因為中速血跡噴濺痕只有在敲擊時才可能染上，被告甲○○
    的西裝外套左上臂後方有中速血跡噴濺痕，可以推判這個血
    跡不是甲○○自己所造成，另乙○○的長褲小腿也有發現中
    速血跡噴濺痕，所以不排除長褲小腿的血跡是甲○○所造成
    ，長褲小腿部的血跡也有可能是乙○○自己造成，但至少可
    以證明甲○○攻擊時，乙○○在現場，其中除了客廳有密集
    血跡外，其他地方沒有，客廳的血跡型態是用木棍所敲擊，
    而甲○○西裝左臂染有中速血跡噴濺痕，所以認定血跡是在
    客廳染上，甲○○身上襯衫、身上都有血跡噴濺痕，所以甲○○有攻擊被害人的情形的事實可以確定，由於2位嫌犯衣
    物都有中速血跡噴濺痕，可以顯示被害人遭受攻擊時，2位
    嫌犯都在現場，並可確定乙○○站在甲○○左側造成，這也
    與實驗情形吻合，由於木棍有沾染的血跡，有持作兇器使用
    ，但木棍也有敲擊被害人產生的血跡，伊只有挑壹支木棍採
    集血跡送驗，送驗結果是死者的血跡，就是內政部警政署鑑
    驗書編號5部分，但伊沒有辦法確認是沾染或是敲擊端的血
    跡，再依血跡拋甩痕跡可知，乙○○血跡拋甩痕跡較遠，甲○○血跡拋甩痕跡較近，所以推斷乙○○持長棍，甲○○持
    中棍等語（參見本院卷第89至97頁96年7月20日審判筆錄）
    。依被告2人身上衣物上均有鈍器攻擊所留之中速血跡噴濺
    痕跡、客廳現場血液分佈情形，佐以證人戊○○現場模擬實
    驗結果與本院審理中之證述，被告2人分持木棍於客廳內攻
    擊被害人，而攻擊之際被告乙○○站立於被告甲○○左側等
    情，堪以認定。
  (四)案發客廳於通往廚房走道發現2道明顯拖曳血跡，方向由客
    廳通往廚房，於廚房門柱外面磚頭距地面高度約60公分處有
    數滴圓形小血跡，在廚房門外左側地上發現1顆疑似死者牙
    齒，有現場勘查報告可稽（參見現場勘查報告第3至4頁，勘
    查報告所附照片編號32、33，編號43至45）。依證人戊○○
    於本院審理結證稱：由客廳到廚房的血跡拖曳痕判斷，研判
    死者是以拖的型態移出廚房外，死者被人攙扶移到廚房外，
    遭到第2次攻擊主要是依據在現場廚房外牆距地面高度60公
    分，發現圓形血跡，圓形血跡代表噴濺方向與牆壁垂直，表
    示血源跟60公分高度差不多，另外在現場該處發現被害人牙
    齒掉落，所以判斷被害人是被拖至該處遭受攻擊，因第2處
    攻擊處有被害人的牙齒掉落，而被害人嘴部的傷是鈍器傷，
    至於被害人在第2處有無其他兇器攻擊，無法判斷，可能是
    鐵鎚、棍棒、拳頭或是石頭所造成等語（參見本院卷第90、
    91頁、第97頁96年7月20日審判筆錄）。是被害人於客廳內
    遭毆打後，再自客廳被拖曳至廚房門外處遭第二次攻擊堪以
    認定。而被害人最後陳屍處為廚房外水溝處，被害人褲子退
    至腳踝，下半身呈赤裸狀，衣物潮濕（參見現場勘查報告所
    附照片編號25至編號29），依證人戊○○警員於本院審理結
    證稱：第3次攻擊是指被害人衣服、長褲被脫下來且被潑水
    ，因為被害人衣物屬於濕潤的狀態，伊到現場時，工具分局
    已經收起來，伊發現有1黃色水桶上面沾有血跡，所以認為
    被害人有遭被告以水桶潑水，所以是第3次攻擊型態等語（
    參見本院卷第91頁96年7月20日審判筆錄）。則可認定被害
    人於廚房門外處遭第2次攻擊後，再被拖曳至庭院水溝處後
    ，被脫去衣物及遭水潑灑等情。
  (五)被告2人於審理中僅坦承徒手毆打被害人，而否認持用工具
    毆打被害人云云。被告乙○○於本院審理證稱：甲○○說丙○○沒有意願將請下來的勞保錢中部分給他修墳，所以吵架
    ，最初丙○○與甲○○在外面吵架，之後甲○○把丙○○叫
    入客廳內，要丙○○在甲○○祖先神主牌前道歉，丙○○說
    甲○○的神主牌算什麼，甲○○用拳頭打死者，打了之後因
    為那不是甲○○的房子，如果丙○○要死也不能死在裡面，
    甲○○在客廳對伊說，如果不讓丙○○死，可能隔天丙○○
    會找人來打他們，由於死者走不動，伊與甲○○將丙○○拖
    出去，伊拉的是右手，甲○○則是拉左手，將丙○○拖到外
    面的水溝旁，甲○○從廚房拿出1把菜刀，伊將菜刀搶下，
    之後甲○○又進去房間內拿出1把鐵鎚，伊沒有看到甲○○
    是否有持鐵鎚打死者，但伊把鐵鎚搶下來，在廚房門邊有2
    根棍子，甲○○有拿這2根棍子，伊將這2根棍子搶下，但也
    沒有看到甲○○拿棍子打死者，之後甲○○和伊就去睡覺，
    死者躺在那邊等語（參見本院卷第99至103頁96年7月20日審
    判筆錄）。被告甲○○則於本院審理中證稱：於96年1月28
    日在住所外面，伊用拳頭打丙○○的臉2下，打他巴掌1下，
    總共3下，乙○○當時站在旁邊看伊和丙○○吵架，伊與乙○○2人都有在客廳出手打丙○○，但沒有拿工具，是丙○○說要打來打，乙○○說要打出去外面打，所以乙○○自己
    1個人把丙○○拖到外面，伊跟在後面沒有拖丙○○，伊要
    幫忙拖，但乙○○說他自己1個人拖就可以等語（參見本院
    卷第129至132頁96年8月22日審判筆錄）。被告甲○○、乙○○2人於審理中雖證稱當日確與被害人發生口角衝突，之
    後再將被害人拖至屋外水溝處，惟均一致陳稱僅徒手毆打被
    害人。但依前述被害人所受多處刀傷、挫裂傷、案發現場勘
    查情形、扣案器物及證人戊○○之證述，被告2人於審理中
    不僅否認自身有持器物攻擊，再以證人身分為對方作證時，
    復稱對方並無持用器物，被告2人審理中證詞與現場所示證
    據不符，顯係空言虛構，互為脫罪卸責之詞，實不足採。
  (六)被告乙○○前於偵查中結證略稱：於96年1月28日伊與丙○○先喝2瓶米酒，一直喝到下午1時許，甲○○帶4瓶米酒回
    來，之後伊與丙○○、甲○○從丙○○的矮房子移到甲○○
    放神主牌的那間繼續喝，直到下午5時許，因為他們3人住在
    一起，電費一起算，丙○○有時沒繳，甲○○對丙○○已有
    怨言，最近丙○○原本答應要幫甲○○母親修墳墓費出3萬
    元，但又拒絕，甲○○很不高興，就和丙○○起口角，甲○○叫丙○○要到他母親的神主牌位道歉，丙○○說為什麼要
    去，結果甲○○就到房間內拿西瓜刀1把到屋外要砍丙○○
    ，伊將刀子搶下折斷，之後甲○○就用拳頭將丙○○打倒在
    地上，用鞋頭有片的鞋子踢丙○○，又拿了2支木棍，伊將
    較長的那支拿走，甲○○用較短的那支打丙○○的左肩膀1
    下，當時丙○○已倒在屋外的水溝處，伊又將該支木棍收起
    來，甲○○說丙○○會找他的朋友來打他，所以才會去廚房
    拿菜刀說要殺死丙○○等語（參見96年度相字26號卷第23、
    24頁96年1月29日偵訊筆錄），依被告乙○○此部分之證述
    ，就被告2人當日晚間與被告發生爭執後，被告甲○○先持
    西瓜刀1把欲攻擊被害人，惟遭被告乙○○搶下折斷後，被
    告甲○○先毆打被害人，嗣後持2支木棍欲攻擊被害人，遭
    被告乙○○搶下長棍1支等情，依案發後現場扣得折斷之西
    瓜刀及自被告乙○○臥房內取出沾有血跡之長、中棍1支，
    及前開現場勘查被告與證人戊○○證述，被告乙○○就被告
    甲○○於客廳內先後持西瓜刀、木棍此部分之證述應可採信
    。嗣後被告乙○○關於甲○○攻擊之方式復又稱：丙○○走
    到屋外水溝處，甲○○用槌刀攻擊丙○○頭部，之後又用木
    棍打丙○○左肩膀1下，最後又拿菜刀要砍丙○○等語（參
    見96年度相字第26號卷第24頁背面），就被告乙○○陳述被
    害人於屋外處時，被告甲○○又先後持鐵鎚、木棍、菜刀攻
    擊等情，參酌案發後自廚房木櫃內取出沾血鐵棍、於住處廚
    房外庭院角落處取得沾血短棍、於被告乙○○臥房內取得沾
    血菜刀1把，及前開現場勘查報告中所載於廚房門柱外面距
    離地面60公分處發現新鮮血跡，與證人戊○○之前開證述，
    則被告甲○○於住處廚房外，先後持鐵鎚、短棍、菜刀攻擊
    等情應可認定。又被告甲○○前於偵查中結證稱：伊與丙○○、乙○○3人在在廚房喝酒，之後3人又到放神主牌的大廳
    喝，丙○○說伊公媽什麼小，將神主牌及香爐翻倒，伊和死
    者互毆，乙○○幫伊打丙○○耳光，因為丙○○之前喝酒將
    桌子打破，乙○○要丙○○賠300元，丙○○不賠，而丙○○最近勞保領了7、8萬元，但還是不賠，乙○○很生氣才幫
    伊打丙○○，而大廳牆壁有噴血跡是伊用大廳的椅子摔丙○○的臉，之後伊與乙○○一起將丙○○抬到屋外水溝處，是
    乙○○用水桶裝水潑丙○○，丙○○上衣也是乙○○扯破的
    等語（參見96年度相字第26號卷第26至27頁96年1月29日偵
    訊筆錄），除就其與被告乙○○2人與被害人發生爭執之原
    因說明外，對於其於爭執後持大廳內椅子攻擊被害人頭部後
    ，再將被害人拖至廚房外水溝處後，由被告乙○○將被害人
    衣物褪去後，持水桶潑水等情證述明確外，並佐以案發後扣
    得之沾血圓形鐵椅及水桶，被告甲○○此部分之證詞應與事
    實相符。
  (七)綜上所述，被害人與被告2人發生爭執後，於上開處所客廳
    內先遭被告2人毆打後，被告甲○○持客廳內圓形鐵椅攻擊
    被害人，之後被告2人再分持木棍攻擊被害人，於被害人倒
    地已無反抗能力後，被告2人將被害人自客廳內拖曳至廚房
    門外處，斯時被告甲○○先後持鐵鎚、短棍、菜刀攻擊被害
    人，最後再將被害人拖至庭院水溝處，由被告乙○○褪去被
    害人衣物後潑水等情足堪認定。以被告2人於客廳內以圓形
    鐵椅、長中木棍攻擊被害人，於被害人在客廳倒地後，被告
    2人再將被害人拖曳至他處再以鐵鎚、短棍、菜刀施以攻擊
    ，且當日寒流籠罩，各地氣溫明顯偏低，攝氏10度以下低溫
    向南延伸到南部高雄地區（參見96年度相字第26號卷第63頁
    交通部中央氣象局氣候監測報告），最後除將被害人棄置於
    庭院水溝處，竟褪去被害人衣物後持水桶裝水潑灑，足見被
    告2人殺人犯意甚明。而被害人身上受有多處切割傷、穿刺
    傷及鈍挫傷，除因被害人先前飲用酒類外，被害人最後因出
    血性休克及中毒性休克死亡，則被害人之死亡結果與被告人
    之攻擊行為間，顯有相當因果關係。是本件事證明確，被告
    2人殺人犯行堪以認定，應依法論科。
二、核被告2人所為，均係犯刑法第271條第1項殺人罪。被告2人
    就上開殺人犯行，有犯意之聯絡及行為之分擔，皆為共同正
    犯。本件被告2人僅因細故而與被害人發生爭吵，於被害人
    酩酊大醉之際，除徒手毆打被害人外，竟再持多種兇器攻擊
    被害人，於被害人因傷昏迷之際，猶將其棄置於屋外水溝處
    ，再於寒流來襲之際，除褪去被害人衣物外，復潑灑冷水於
    被害人身體，被告2人犯罪手法兇殘，令人髮指，於案發後
    猶飾詞卸責，均無絲毫悔意，並參酌被害人自身身心健康狀
    況不佳，被告行為與被害人死亡結果因果關係之強度等一切
    情狀，就被告2人分別量處如主文所示之刑，以示懲儆。如
    附表所示之物，係被告甲○○所有，業據被告供承在卷，除
    扣案西瓜刀為被告甲○○預備殺害被害人所用之物，其餘物
    品均為被告2人殺害被害人所用之物，均依刑法第38條第1項
    第2款宣告沒收。
據上論斷，應依刑事訴訟法第299條第1項前段，刑法第28條、第
271條第1項、第38條第1項第2款，判決如主文。
本案經檢察官吳廣莉到庭執行職務
中　　華　　民　　國　　96　　年　　9 　　月　　5 　　日
                  刑事第四庭  審判長法  官  謝佩玲
                            　　  　法　官  蘇錦秀
                            　　　  法　官  辜漢忠
以上正本證明與原本無異。
如不服本判決應於收受本判決後10日內向本院提出上訴書狀，並
應敘述具體理由。若未敘述理由者，應於上訴期間屆滿後20日內
向本院補提理由書狀(均須按他造當事人之人數附繕本)。
                                    書記官  許麗汝
中　　華　　民　　國　　96　　年　　9 　　月　　6 　　日
附表
┌───┬──────────────────────┐
│ 編號 │　　　　應　沒　收　之　物                  │
├───┼──────────────────────┤
│ 一   │西瓜刀壹把（斷為3截，已扣案）               │
├───┼──────────────────────┤
│ 二   │長棍壹支（121公分，已扣案）                 │
├───┼──────────────────────┤
│ 三   │中棍壹支（84公分，已扣案）                  │
├───┼──────────────────────┤
│ 四   │短棍壹支（75公分，已扣案）                  │
├───┼──────────────────────┤
│ 五   │圓形鐵椅壹把（未扣案）                      │
├───┼──────────────────────┤
│ 六   │菜刀壹把（已扣案）                          │
├───┼──────────────────────┤
│ 七   │鐵鎚壹把（已扣案）                          │
├───┼──────────────────────┤
│ 八   │水桶壹個（未扣案）                          │
└───┴──────────────────────┘
附錄本案論罪科刑法條全文：
刑法第271條第1項
殺人者，處死刑、無期徒刑或10年以上有期徒刑。
